【裁判字號】    92,毒抗,88
【裁判日期】    920312
【裁判案由】    毒品危害防制條例
【裁判全文】
臺灣高等法院刑事裁定                              九十二年度毒抗字第八八號
    抗  告  人
    即  被  告  甲○○
右抗告人因違反毒品危害防制條例案件，不服臺灣臺北地方法院，九十二年度毒聲字
第三八號，中華民國九十二年一月八日裁定，提起抗告，本院裁定如左：
    主  文
原裁定撤銷，發回臺灣臺北地方法院。
    理  由
一、抗告意旨略以：抗告人犯本件施用毒品之行為，業經九十一年毒聲字第一九四四
    號裁定送觀察勒戒，且已於九十一年十月二十九日觀察、勒戒完畢，確已無繼續
    施用毒品之傾向，按犯毒品危害防制條例第十條第二項規定為五年內再犯第十條
    之罪經觀察勒戒後，認有繼續施用毒品之傾向或三犯以上者，才需施以強制戒治
    ，抗告人已於九十一年十月二十九日觀察、勒戒完畢，確已無繼續施用毒品之傾
    向亦未再犯，故不得適用毒品危害防制條例第十條第二項之規定，且以刑法之規
    定一案不得二判，抗告人所犯已於九十一年十月二十九日觀察、勒戒完畢，如再
    執行強制戒治，即成一案二判云云提起抗告。
二、原審法院經調查後，以抗告人甲○○前因施用毒品案件，先於民國八十八年間經
    臺灣臺中地方法院裁定送觀察、勒戒後，認無繼續施用毒品傾向，由臺灣臺中地
    方法院檢察署以八十八年度偵字第一０九五號為不起訴之處分確定，復於八十九
    年間，經國防部中部地方軍事法院以八十九年度台裁字第０八七號裁定送國防部
    中部地方軍事法院檢察署軍事檢察官聲請強制戒治，並由國防部高等軍事法院以
    九十一年法仁判字第０四六號判處有期徒刑十月確定，有臺灣臺北地方法院檢察
    署刑案資料查註紀錄表、國防部高等軍事法院判決書等附卷可參；惟抗告人又基
    於施用毒品之概括犯意，自九十一年五月十二日左右起至同年五月二十五日止，
    連續多次在彰化縣花壇鄉○○村○○街六號及彰化縣花壇鄉三春村後厝一巷一０
    三號等處，施用第二級毒品安非他命，為警於九十一年五月二十七日十六時四十
    五分在彰化縣花壇鄉三春村後厝一巷一０三號查獲，訊據抗告人甲○○於偵查中
    已坦承有前揭施用第二級毒品安非他命之犯行，且其尿液檢驗結果呈甲基安非他
    命陽性反應，有法務部調查局出具之檢驗通知書一紙附卷可稽（毒偵字第一三七
    六號卷第二十八頁），其此部分犯行足堪認定；另抗告人雖否認有施用第一級毒
    品之犯行，惟其尿液經送法務部調查局以氣相層析質譜儀法檢驗結果，同時呈甲
    基安非他命及嗎啡陽性反應，此有該局九十一年八月二日檢驗通知書一紙在卷可
    憑（毒偵字第一三七六號卷第二十八頁），且有前開注射針筒五支扣案可資佐證
    ，是抗告人三犯施用第一、二級毒品之犯行，均堪以認定，又抗告人甲○○前揭
    於九十一年五月二十八日回溯前四日之某時施用第二級毒品安非他命之犯行，雖
    業經台灣彰化地方法院於九十一年八月五日以九十一年度毒聲字第一九四四號裁
    定應送觀察處所施以觀察、勒戒，且已於九十一年十月二十九日經台灣台北看守
    所附設勒戒所觀察勒戒執行完畢，認無繼續施用毒品傾向，有台灣台北地方法院
    檢察署檢察官觀察勒戒處分執行指揮書、及前開勒戒所有無繼續施用毒品傾向證
    明書各一份在卷足憑，然抗告人上開施用毒品之犯行，核屬三犯，已如前述，本
    應依毒品危害防制條例第二十三條之規定，裁定令抗告人入戒治處所施以強制戒
    治一年，上開裁定似有違誤，惟被告就此應另循其他途徑救濟，自毋庸受其拘束
    ，附此敘明。原審依檢察官之聲請，爰依毒品危害防制條例第二十條第三項但書
    之規定，裁定令被告入戒治處所施以強制戒治。
三、原審法院依抗告人尿液經檢驗結果，確呈安非他命及嗎啡陽性反應，核屬三犯，
    裁定被告入戒治處所施以強制戒治，固非全屬無見。惟查：毒品危害防制條例所
    規定之觀察勒戒或強制戒治之立法意旨在幫助施用毒品者戒毒，性質非屬懲戒行
    為人，而係保安處分，目的係戒除行為人施用毒品身癮及心癮之措施。又對於同
    一被告所發生於再犯中之同一保安處分事實，參照保安處分執行法第四條之一規
    定，宣告多數保安處分者，如屬同一保安處分，仍只執行其一，不得重複執行，
    此乃因毒品危害防制條例雖導入觀察勒戒及強制戒治之療程觀念，但對於同一被
    告所施以之同一保安處分事實之觀察勒戒或強制戒治保安處分，仍視為一個療程
    。抗告人甲○○前揭於九十一年五月二十八日回溯前四日之某時施用第二級毒品
    安非他命之犯行，業經臺灣彰化地方法院於九十一年八月五日以九十一年度毒聲
    字第一九四四號裁定應送觀察處所施以觀察、勒戒，且已於九十一年十月二十九
    日經台灣台北看守所附設勒戒所觀察勒戒執行完畢，認無繼續施用毒品傾向，有
    台灣台北地方法院檢察署檢察官觀察勒戒處分執行指揮書、及前開勒戒所有無繼
    續施用毒品傾向證明書各一份在卷足憑（毒偵卷二一０四號卷第二十頁、第三十
    四頁），觀察勒戒及強制戒治既為療程觀念，且係在在幫助施用毒品者戒毒，性
    質非屬懲戒行為人，抗告人今已經觀察勒戒執行完畢，認無繼續施用毒品傾向，
    原審遽以抗告人上開施用毒品之犯行，核屬三犯，本應依毒品危害防制條例第二
    十三條之規定，裁定令抗告人入戒治處所施以強制戒治一年，無視抗告人已經觀
    察、勒戒完畢，似有未妥。況依毒品危害防制條例第二十條所定觀察、勒戒與強
    制戒治，前者兼具鑑定（觀察）與治療（勒戒）性質之處分，後者則專具強制治
    療之性質，兩者均屬針對受處分人將來之危險性所為預防、矯治措施之保安處分
    ，以達教化與治療之目的，且均係以行為人具有危險性格為前提，抗告人既經認
    無繼續施用毒品傾向，相對應已不具有危險性格，則抗告人是否有再執行強制戒
    治之必要，實值斟酌，抗告意旨以原審裁定將其送強制戒治一年，尚非妥適，即
    非全無可採，其抗告為有理由，應由本院將原裁定撤銷，發回原審法院另為適當
    之裁定，期昭折服。
據上論斷，爰依刑事訴訟法第四百十三條裁定如主文。
中      華      民      國    九十二    年      三      月     十二     日
                              臺灣高等法院刑事第十九庭
                                  審判長法  官  許  國  宏
                                        法  官  林  勤  純
                                        法  官  洪  光  燦
右正本證明與原本無異。
不得再抗告。
                                        書記官  陳  玉  嬋
中      華      民      國    九十二    年      三      月     十二     日


司法院資訊處製作；財團法人民間司法改革基金會備份。
